臺灣彰化地方法院民事判決
110年度訴字第803號
原      告  蕭伃媫
訴訟代理人  王翼升律師
被      告  謝家勝

            施品甄
上列當事人間損害賠償事件，本院於民國110年11月5日言詞辯論
終結，判決如下：
    主  文
被告謝家勝、甲○○應連帶給付原告新臺幣60萬元，及自民國110
年9月4日起至清償日止，按週年利率百分之五計算之利息。
原告其餘之訴駁回。
訴訟費用由被告謝家勝、甲○○連帶負擔百分之六十，餘由原告負
擔。
原告勝訴部分，提出新臺幣20萬元為被告供擔保，得假執行。但
被告謝家勝、甲○○如提出新臺幣60萬元為原告供擔保，免假執行
。
原告其餘假執行之聲請駁回。
    事實及理由
壹、程序方面： 
    本件被告謝家勝、甲○○經合法通知，未於言詞辯論期日到場
    ，核無民事訴訟法第386條各款所列情形，爰依原告之聲請
    ，由其一造辯論而為判決。　　
貳、實體方面：
一、原告主張：原告與被告謝家勝於民國（下同）107年7月11日
    結婚，婚後育有一子，婚後同住於彰化縣○○鎮○○街00巷00號
    。被告謝家勝、甲○○為表兄妹之親戚關係，原告卻於110年6
    月間無意中發現被告謝家勝、甲○○自109年1月間開始，即有
    頻繁且逾越普通朋友交往分際之親密對話及互動，諸如兩人
    於通訊軟體LINE傳送「寶貝明天晚上可以見面嗎想你了這樣
    」、「真想現在抱抱你」、「怎麼了這樣突然很想抱抱我寶
    貝」、「明天在好好的抱抱你親親你摸摸你」等對話內容，
    並相互傳送不堪入目之照片，甚至於110年3、4月起，在被
    告甲○○住處或汽車旅館等處發生性行為，直至110年6月被原
    告發現為止，至少已發生6、7次。原告原想嘗試給予幼子完
    整家庭，但每每想起上情仍悲憤不已，最終於110年7月19日
    與被告謝家勝離婚。被告甲○○明知被告謝家勝為有配偶之人
    ，竟仍與被告謝家勝有逾矩之不正常交往行為，而被告謝家
    勝更多次不顧家中妻子及幼子，與被告甲○○為相姦及婚外交
    往行為，破壞原告婚姻生活之圓滿幸福及安全，最終導致婚
    姻破碎離婚收場，而原告將被告甲○○視為閨密，時常分享生
    活瑣事，詎料身邊最親密、信賴之兩人，竟然做出如此道德
    淪喪、不倫之事，原告發現後身心飽受打擊，精神幾近崩潰
    ，經診斷罹患憂鬱適應障礙症。被告損害原告基於配偶關係
    之身分法益且情節重大，原告因此受有非財產上損害。為此
    ，爰依民法第184條第1項、第185條第1項前段及第195條第1
    項前段、第3項等之侵權行為法律關係，請求被告等連帶賠
    償精神慰撫金新臺幣（下同）100萬元等語。並聲明：㈠被告
    謝家勝、甲○○應連帶給付原告100萬元，及自起訴狀繕本送
    達翌日起至清償日止，按週年利率5％計算之利息。㈡願供擔
    保請准宣告假執行。
二、被告甲○○未到庭辯論，惟具狀抗辯略以：最初係因被告謝家
    勝在伊父親工廠工作而遇見被告謝家勝，起初為避免尷尬對
    於被告謝家勝未加理睬，因被告謝家勝不斷傳簡訊才基於禮
    貌偶有回復，別無所圖。後續與被告謝家勝聊天過程中，被
    告謝家勝談及有婚姻關係伊才知悉此事，然被告謝家勝卻不
    時以「目前雙方已談妥離婚」、「早已辦理離婚手續」等言
    詞欺瞞，並以積極、主動方式追求伊，而伊當時僅大學剛畢
    業涉世未深，與男性交往經驗不足，誤信被告謝家勝確實隨
    時會離婚，在被告謝家勝不斷猛烈追求下，方陷於錯誤與被
    告謝家勝交往。事後伊深感虧欠，除由伊父親代表當面向原
    告致歉懇談外，亦請原告至律師事務所商談彌補方式，惟原
    告均表示無法接受，始未能達成和解等語。並聲明：㈠原告
    之訴駁回。㈡如受不利之判決，願供擔保請准宣告免為假執
    行。
三、被告謝家勝未於言詞辯論期日到場，亦未提出準備書狀作何
    聲明或陳述。
四、得心證之理由：
  ㈠原告主張被告謝家勝、甲○○侵害其配偶權之行為，應有理由
    ：
　⒈按因故意或過失，不法侵害他人之權利者，負損害賠償責任
    ，故意以背於善良風俗之方法，加損害於他人者亦同；又不
    法侵害他人之身體、健康、名譽、自由、信用、隱私、貞操
    ，或不法侵害其他人格法益而情節重大者，被害人雖非財產
    上之損害，亦得請求賠償相當之金額；前二項規定，於不法
    侵害他人基於父、母、子、女或配偶關係之身分法益而情節
    重大者，準用之；民法第184條第1項、第195條第1項、第3
    項分別定有明文。又數人共同不法侵害他人之權利者，連帶
    負損害賠償責任，亦為民法第185條第1項所明定。本院審酌
    婚姻係以夫妻之共同生活為目的，配偶應互相協力保持其共
    同生活之圓滿安全及幸福，夫妻互守誠實，係確保其共同生
    活之圓滿安全及幸福之必要條件，故應解為配偶因婚姻契約
    而互負誠實之義務，配偶之一方行為不誠實，破壞共同生活
    之圓滿安全及幸福者，即為違反因婚姻契約之義務而侵害他
    方之權利（最高法院55年台上字第2053號裁判意旨參照）。
    準此，基於身分關係而生之配偶權，亦屬應受保護之權利及
    法益，倘配偶之一方與第三者有不誠實之行為，該行為且足
    以破壞夫妻間共同生活之圓滿安全及幸福，而情節重大，該
    第三者與不誠實之配偶，即為共同侵害配偶權之共同侵權行
    為人。
　⒉原告主張被告二人共同侵害其配偶權之事實如上，提出戶口
    名簿影本、翻拍謝家勝手機通訊軟體LINE對話紀錄及照片、
    原告與甲○○通訊軟體LINE對話紀錄、原告與謝家勝、甲○○對
    話錄音檔案暨譯文內容等為證(見本院卷第33頁至38頁、第5
    0頁至56頁），被告二人均未於言詞辯論期日到場或具狀爭
    執，自堪認為真實。
　⒊從而，謝家勝既為原告之配偶，而甲○○明知謝家勝為原告之
    配偶，被告二人竟於原告與謝家勝婚姻關係存續中，於109
    年1月起有上開過份親密之對話與互動，甚至於110年3、4月
    起進一步發生性關係，其行為舉止，顯已逾越社交分際，並
    超出社會一般通念所能容忍之範圍，已係破壞婚姻之圓滿與
    安全。是謝家勝、甲○○所為足認動搖原告與謝家勝間婚姻關
    係共同生活圓滿幸福之忠實目的，自屬不法侵害原告基於配
    偶關係之身分法益而情節重大，原告更陳稱提出其因而就診
    診斷有憂慮的適應障礙症之診斷證明書影本附卷供參（本院
    卷第57頁），足認原告受有精神上痛苦之損害，且此損害與
    被告二人前述行為具相當因果關係。揆諸前揭說明，原告依
    民法第184條第1項前段、第195條第1、3項與第185條第1項
    ，請求被告負共同侵權責任，應連帶賠償其所受非財產上之
    損害，應屬有據。
  ㈡被告對原告應賠償之數額：　　
　⒈按不法侵害他人之人格權，被害人受有非財產上損害，請求
    加害人賠償相當金額之慰撫金時，法院對於慰撫金之量定，
    應斟酌實際加害情形、所造成之影響、被害人痛苦之程度、
    兩造之身分地位經濟情形及其他各種狀況，以核定相當之數
    額（最高法院47年度台上字第1221號、51年度台上字第223
    號判決意旨參照）。而身分法益與人格法益同屬非財產法益
    ，依同一理由，前揭有關人格法益受侵害而酌定慰撫金之標
    準，自得為本件衡量因身分法益受侵害所生損害賠償金額之
    參考。　
  ⒉本院審酌謝家勝於107年7月11日與原告結婚登記後，旋於109
    月1月起發生婚外男女交往行為，甚至於110年7月19日與原
    告離婚，無心經營婚姻與家庭生活。又甲○○與原告熟識，在
    明知謝家勝為原告配偶之情況下，仍與謝家勝有逾越一般男
    女交往分際之行為，侵害原告配偶權且情節重大，致使原告
    精神上受有重大痛苦。並原告自述其為大學畢業，目前擔任
    國小代課教師，名下無不動產；謝家勝學歷為高中程度，原
    從事氣密窗工作，每月薪資5萬元，名下無不動產等語。暨
    甲○○具狀在卷，自述為大學畢業，經營飲料攤，每月收入1
    至2萬元等語等一切情狀，認原告請求被告應賠償非財產上
    之損害於60萬元之範圍內，尚屬適當，應予准許。逾此範圍
    ，容不適當，應予駁回。
五、按給付無確定期限者，債務人於債權人得請求給付時，經其
    催告而未為給付，自受催告時起，負遲延責任。其經債權人
    起訴而送達訴狀，或依督促程序送達支付命令，或為其他相
    類之行為者，與催告有同一之效力。遲延之債務以支付金錢
    為標的者，債權人得請求依法定利率計算之遲延利息。應付
    利息之債務，其利率未經約定者，亦無法律可據者，週年利
    率為5％。民法第229條第2項、第233條第1項及第203條分別
    定有明文。從而，原告據侵權行為之法律關係，請求被告連
    帶賠償，既屬給付無確定期限者，原告主張以起訴狀繕本送
    達被告翌日即110年9月4日起至清償日止，被告應加給按週
    年利率5％計算之利息，亦係合法應准。
六、綜上所述，原告依侵權行為之法律關係，請求被告於連帶給
    付60萬元，及自110年9月4日起至清償日止，按週年利率5％
    計算之利息之範圍內，為有理由，應予准許；逾此範圍為無
    理由，應予駁回。
七、原告及被告甲○○各為聲明願供擔保，請准宣告假執行，免假
    執行，就原告勝訴部分，均於法相合，本院各酌定相當數額
    宣告如主文所示。並依職權宣告被告謝家勝亦得提出相當擔
    保，免假執行，併如主文所示。原告敗訴部分，其假執行之
    聲請失所附麗，自應駁回。
八、本件為判決之事實已臻明確，兩造其餘攻擊、防禦方法，核
    不影響判決結果，自無一一詳予論駁之必要，於此敘明。
九、據上論結，原告之訴為一部有理由，一部無理由，併依民事
    訴訟法第385條第1項前段、第390條第2項、第392條第2項、
    第79條，判決如主文。　　
中　　華　　民　　國　　110 　年　　11　　月　　19　　日
                  民事第三庭    法　官　洪榮謙
如對本判決上訴，須於判決送達後20日內向本院提出上訴狀。如
委任律師提起上訴者，應一併繳納上訴審裁判費。
中　　華　　民　　國　　110 　年　　11　　月　　22　　日
                                書記官　施秀青